【裁判字號】    99,監,191
【裁判日期】    990413
【裁判案由】    處分受監護宣告人不動產
【裁判全文】
臺灣高雄地方法院民事裁定               99年度監字第191號
聲  請  人  乙○○○
受  監  護  甲○○
宣  告  人
上聲請人聲請處分受監護宣告人甲○○之不動產事件，本院裁定
如下：
    主  文
准許聲請人處分受監護宣告人甲○○所有之座落高雄市○○區○
○段八小段第3090號之建物及同地段第2192號之土地（權利範圍
10000 分之262 ）。
聲請程序費用新臺幣壹仟元由受監護宣告人甲○○負擔。
    理  由
一、本件聲請意旨略以：聲請人乙○○○之子甲○○經鈞院97年
    度禁字第329 號於民國98年3 月30日裁定宣告為禁治產人，
    因聲請人需為甲○○支付龐大醫療費用，依法聲請鈞院准許
    處分禁治產人甲○○所有如主文所示之不動產等語。
二、按「民法總則中華民國97年5 月2 日修正之條文施行前，已
    為禁治產宣告者，視為已為監護宣告；繫屬於法院之禁治產
    事件，其聲請禁治產宣告者，視為聲請監護宣告；聲請撤銷
    禁治產宣告者，視為聲請撤銷監護宣告；並均於修正施行後
    ，適用修正後之規定。」、「民法規定之禁治產或禁治產人
    ，自民法總則中華民國97年5 月2 日修正之條文施行後，一
    律改稱為監護或受監護宣告之人。」、「中華民國97年5 月
    2 日修正之民法總則第14條至第15條之2之 規定，自公布後
    1 年6 個月施行。」97年5 月23日修正公布之民法總則施行
    法第4 條第2 項、第4 條之1 、第4條 之2 分別定有明文。
    次按「監護人對於受監護人之財產，非為受監護人之利益，
    不得使用、代為或同意處分。監護人為下列行為，非經法院
    許可，不生效力：(一)代理受監護人購置或處分不動產。……
    」，98年11月23日修正生效之民法第1101條第1 項、第2 項
    第1 款分別定有明文，又上揭規定於受監護宣告人之監護亦
    準用之，民法第1113條亦定有明文。
三、經查：
  (一)禁治產人甲○○係於民國98年3 月30日經裁定為禁治產宣告
    ，並以其母即聲請人乙○○○為監護人等情，業據聲請人提
    出本院97年度禁字第329 號民事裁定、戶籍謄本為證，並經
    本院職權調取該案卷宗核閱無誤，依上揭說明，禁治產人甲
    ○○現應改稱受監護宣告人甲○○，其監護人處分其不動產
    ，應得法院許可，始生效力。聲請人係受監護宣告人甲○○
    之監護人，其為受監護宣告人處分不動產，依法應聲請本院
    許可，合先敘明。
  (二)聲請人主張受監護宣告人甲○○之養護費用龐大，且受監護
    宣告人甲○○現無存款可供支用等情，業據其提出受監護宣
    告人甲○○財產歸屬資料清單、醫療費用支出存款憑證、系
    爭不動產之土地暨建物登記謄本為證，堪信為真實。本院審
    酌受監護宣告人甲○○目前無存款，若不另謀財源，實難以
    維繫受監護宣告人之身心健康及生活品質，從而，認為處分
    受監護宣告人甲○○不動產，符合受監護人甲○○之利益，
    聲請人所為本件聲請，於法尚無不合，應予准許。
五、依非訟事件法第24條第1 項、第160 條第2 項，裁定如主文
中    華    民    國    99    年    4     月    13    日
                  家事法庭  法  官  王俊隆
以上正本係照原本作成
如對本裁定抗告，須於裁定送達後10日內向本院提出抗告狀，並
應繳納抗告費新台幣1,000元。
中    華    民    國    99    年    4     月    13    日
                            書記官  黃翔彬

司法院資訊處製作；財團法人民間司法改革基金會備份。
